臺灣高等法院臺中分院刑事裁定　　　　　　　　　　九十三年度交抗字第一二四號
　　抗　告　人
　　即受處分人　甲○○
右列抗告人因聲明異議案件，不服臺灣台中地方法院中華民國九十三年一月八日所為
裁定（九十二年度交聲字第一二七四號）提起抗告，本院裁定如左:
      主  文
抗告駁回。
      理  由
一、本件抗告人即受處分人（下稱抗告人）甲○○，於民國九十年三月五日三時五十
    五分許，騎乘車號ＨＪ３－８８３號重型機車，行經台中市○○路、興進路口處
    ，因未帶駕駛執照（原舉發事由為無照行駛〈禁駛〉，嗣於裁決時更正為未帶駕
    駛執照）、未戴安全帽等違規事由，經警舉發。又於九十年三月二十六日八時四
    十五分，騎乘車號ＨＪ３－８８３號重型機車，亦因未帶駕駛執照（原舉發事由
    為無照行駛，嗣於裁決時更正為未帶駕駛執照），經警舉發。抗告人於九十二年
    十月三日及六日至原處分機關分別繳納罰鍰新台幣一千一百元及六百元整結案，
    又於九十二年十月二十一日提出申訴，原處分機關遂於九十二年十月二十四日、
    九十二年十二月八日出具裁監稽違字第六一－ＧＡ0000000號、裁六一－
    Ｃ00000000號裁決書，抗告人不服裁決向原審聲明異議。
二、抗告意旨略以：抗告人於上開時間騎乘機車，固僅攜帶駕駛執照影本，然此係因
    恐正本遺失，而以影本備驗，但查影本與原本有同一之效力，此業經最高法院著
    有判例可據，應認抗告人免罰。原審不查，駁回抗告人在原審之異議，抗告人認
    適用法規顯有錯誤，為此提起抗告請求撤銷原裁定，並予免罰云云。
三、按汽車駕駛人駕駛車輛未隨身攜帶駕駛執照者，處新台幣三百元以上六百元以下
    罰鍰，並禁止駕駛。機器腳踏車駕駛人或附載座人未依規定戴安全帽者，處駕駛
    人新台幣五百元罰鍰，道路交通管理處罰條例第二十五條第三款、第三十一條第
    六項分別定有明文。
四、經查：本件抗告人甲○○於前揭時、地，騎乘車號ＨＪ３－８８３號重型機車因
    持駕駛執照影本行駛（九十年三月五日該次並有未戴安全帽之違規）為警舉發。
    抗告人於原審聲明異議時供承當時確實未戴安全帽等語，此部份之違規事證已明
    。抗告人雖否認有未帶駕駛執照之違規情事，並辯稱當時已出示駕駛執照影本，
    此部份原處分機關應予「免罰」云云。然依交通部路政司六十四年十二月二十三
    日路台字第四四二六二號函文所示：「汽車行車執照及駕駛執照，不得以影本代
    替使用」。另據交通部八十二年五月十四日交路８２字第０１５５７６號函釋：
    持駕駛執照影本駕車，應依道路交通管理處罰條例第二十五條規定處罰，亦有該
    函及原處分機關九十二年十月二十四日中監中字第０９２００１０４３９號函各
    一紙可憑。駕駛執照正本於駕駛人駕駛車輛時即應隨身攜帶，抗告人當時既僅出
    示駕駛執照影本，原處分機關以未攜帶駕照裁處並無違誤。抗告人雖以最高法院
    判例要旨認影本與正本有同一之效力，其雖提出影本，仍與提出正本有同一之效
    力，而認應予免罰云云。按：「影本與原本可有相同之效果，如將原本予以影印
    後，將影本之部分內容竄改，重加影印，其與無制作權人將其原本竄改，作另一
    表示其意思者無異，應成立變造文書罪」、「行使影本，作用與原本相同，偽造
    私文書後，持以行使其影本，偽造之低度行為為高度之行使行為所吸收，應論以
    行使偽造私文書罪」，最高法院固分別著有七十三年台上字第三八八五號、七十
    年台上字第一一○七號判例可資參照。然上開最高法院判例意旨係在彰顯偽造、
    變造文書之「影本」，與偽造、變造文書之「原本」，同具侵害性，應認其效力
    相同，以保護公共信用，使偽造、變造文書之「影本」者，亦應負偽造、變造文
    書之刑事責任。本件抗告人持用之駕駛執照「影本」既非經「偽造、變造」，抗
    告人援引最高法院判例而認其得提出影本以代原本，尚嫌引喻失義，並非可取。
    從而，原處分機關據以援引上開規定（九十二年十月八日裁決書援引之道路交通
    管理處罰條例第三十一條第三項應更正為同條例第三十一條第六項），裁處抗告
    人罰鍰新台幣一千一百元、六百元，於法並無不合，原裁定據此駁回抗告人在原
    審之異議，核無不當。抗告人抗告意旨指摘原裁定不當，為無理由，應予駁回。
據上論結，應依道路交通案件處理辦法第二十六條、刑事訴訟法第四百十二條，裁定
如主文。
中      華      民      國      九十三      年      二      月    九    日
                                   臺灣高等法院臺中分院刑事第四庭
                                         審判長法  官  洪  耀  宗
                                              法  官  劉  登  俊
                                               法　官  江  德  千
右正本證明與原本無異。
不得再抗告。
                                               書記官  吳　麗　琴
中     華     民     國     九十三     年      二      月      十       日
                                                              　　　　　Ｆ
